臺灣嘉義地方法院民事裁定
111年度輔宣字第37號
聲  請  人  林信宏  





關  係  人  黃存吉  


上列當事人間聲請輔助宣告事件，本院裁定如下：
    主    文
一、宣告林信宏（男，民國○○○年○月○○○日生，身分證統一編號
    ：Ｚ○○○○○○○○○號）為受輔助宣告之人。
二、選定黃存吉（男，民國○○年○月○日生，身分證統一編號：Ｚ○
    ○○○○○○○○號）為受輔助宣告之人林信宏之輔助人。
三、受輔助宣告之人林信宏為如附表所示之行為，應經其輔助人
    同意。
四、聲請費用新臺幣壹仟元由受輔助宣告之人林信宏負擔。
    理    由
一、聲請意旨：聲請人於民國111年3月29日因診斷罹患血管性失
    智症並伴有行為障礙，領有中華民國身心障礙證明，致其為
    意思表示或受意思表示，或辨識其意思表示之效果之能力，
    顯有不足，並有前述證明及聖馬爾定醫院診斷證明書影本附
    卷可證，為此依民法第15條之1、第1113條之1及家事事件法
    第177 條規定，聲請對其為輔助之宣告，並選定關係人為受
    輔助宣告之人之輔助人等語。
二、對於因精神障礙或其他心智缺陷，致其為意思表示或受意思
     表示，或辨識其意思表示效果之能力，顯有不足者，法院
    得因本人、配偶、四親等內之親屬、最近一年有同居事實之
    其 他親屬、檢察官、主管機關或社會福利機構之聲請，為
    輔助 之宣告，民法第15條之1 第1 項定有明文。經本院調
    查，聲 請人主張之前揭事實，已據提出前述身心障礙證明
    及聖馬爾定醫院診斷證明書影本、戶籍謄本為證。又本院審
    驗相對人之精神及心智狀況，在鑑定人前詢問相對人，相對
    人對詢問回答：「（姓名、年籍、現在何處？）林信宏，正
    月初五(實際為1月31日)、大堀尾39號之1，身分證不知道、
    無子女。」、「（今日誰帶你來？來做甚麼？）與我睡同間
    的帶我來的、不知道社工是誰，名字不知道，住在一起。」
    、「（提示1000、100元買93元、73元如何找錢？）7元。」
    等情形，並斟酌前述醫院精神科主治醫師劉威廷鑑定結果認
    為：聲請人因罹患血管性失智症，認知能力及記憶力顯有退
    化，自理狀況品質不佳，較複雜的事務需他人協助處理，但
    其仍有一定言語理解及表達能力，依智能測驗顯示障礙多為
    輕度至中度程度，故其判斷能力有明顯缺損，但尚未達完全
    喪失之程度，其因其他心智缺陷，致其為意思表示或受意思
    表示，或辨識其意思表示效果之能力，顯有不足等語，此有
    本院111 年9 月23日之勘驗筆錄、前述精神鑑定報告附卷可
    憑（見本院卷第81至95頁）。聲請人聲請對其為輔助之宣告
    ，與前述法律規定相符，為有理由，應予准許。
三、又受輔助宣告之人，應置輔助人；法院為輔助之宣告時，應
     依職權就配偶、四親等內之親屬、最近一年有同居事實之
    其 他親屬、主管機關、社會福利機構或其他適當之人選定
    一人 或數人為輔助人；法院選定輔助人時，應依受輔助宣
    告之人 之最佳利益，優先考量受輔助宣告之人之意見，審
    酌一切情 狀，民法第1113條之1 第1 項、第2 項準用同法
    第1111條第 1 項、第1111條之1 前段各定有明文。經本院
    調查，相對人即受輔助宣告之人雖有於92年間與大陸地區人
    民結婚，但配偶未入境台灣、無子女，其父母、兄弟姊妹均
    已過世，其餘親屬居住中北部，與聲請人無互動，對彼此生
    活不瞭解，因其住處有不明人士進出，每月社會福利津貼及
    證件、印鑑現由村長即關係人保管，關係人孰悉聲請人的生
    活，聲請人可自行走路去雜貨店購物等情，此據聲請人及其
    嘉義縣社會局社工黃家佑具狀及陳述在卷，而關係人為聲請
    人該村之村長，其表示同意擔任相對人之輔助人，並經其出
    具陳報狀同意擔任聲請人之輔助人等情形，有前述勘驗筆錄
    、戶籍謄本及陳報狀在卷可參。本院考量聲請人無其他適當
    親屬可提供協助或照護，而關係人為受輔助宣告之人的村長
    ，對受輔助宣告之人生活及消費習慣、病症已有相當瞭解，
    並將前述證件交付其保管等，雙方間應有良好之信賴及情誼
    關係，認由關係人任輔助人，能符合受輔助宣告之人之最佳
    利益，選定關係人為輔助人，而聲請人為附表所示行為時，
    應經輔助人之同意，以保護受輔助宣告之人。
四、依家事事件法第177 條第2 項、第164 條第2 項，裁定如主
     文。
中　　華　　民　　國　　111 　年　　10　　月　　13　　日
                   家事法庭     法  官　李文輝   
以上正本係照原本作成。
如對本裁定抗告，須於裁定送達後10日內向本院提出抗告狀。
中　　華　　民　　國　　111 　年　　10　　月　　13　　日
                                書記官　張紜飴         

附表：受輔助宣告人林信宏為下列法律行為時，應經輔助人黃存
      吉之同意。
1 為獨資、合夥營業或為法人之負責人。 2 為消費借貸、消費寄託、保證、贈與或信託。 3 為訴訟行為。 4 為和解、調解、調處或簽訂仲裁契約。 5 為不動產、船舶、航空器、汽車或其他重要財產之處分設定負擔、買賣、租賃或借貸。 6 為遺產分割、遺贈、拋棄繼承權或其他相關權利。 7 為票據行為。 8 申辦金融機構信用卡、現金卡或帳號（帳戶）。 9 申辦手機、行動電話門號或網際網路付款的帳號。